【裁判字號】    99,訴,476
【裁判日期】    990507
【裁判案由】    公共危險
【裁判全文】
臺灣高雄地方法院刑事判決               99年度訴字第476號
公  訴  人  臺灣高雄地方法院檢察署檢察官
被      告  丙○○
選任辯護人  王仁聰律師
上列被告因公共危險案件，經檢察官提起公訴（98年度偵字第34
258號），本院判決如下：
    主  文
丙○○放火燒燬他人所有之紙箱，致生公共危險，處有期徒刑壹
年貳月，緩刑參年。扣案之打火機壹只，沒收。
    事  實
一、丙○○因妻子離家出走，心情不佳，於98年11月11日23時53
    分許酒後（酒測值1.12MG/L），至與高雄縣旗山鎮中正里12
    鄰東興巷3 號其父乙○○住家相連，僅三面牆面及屋頂用鐵
    皮搭蓋，未設有門窗，屬於乙○○所有平日用以堆放農具、
    肥料之倉庫內，竟基於放火燒燬他人所有物之犯意，大聲表
    示「我要放火了」，持其所有打火機1 只點燃乙○○放置於
    倉庫內用以包裝木瓜之用的紙屑，致擺放於倉庫內之紙箱等
    易燃物燒燬，致生公共危險，嗣因丙○○之母親陳涂瓊桃發
    現後，告知乙○○一同撲滅火勢後，旋即報警到場處理，並
    扣得上開打火機1 個，始悉上情。
二、案經乙○○訴由高雄縣政府警察局旗山分局報告臺灣高雄地
    方法院檢察署檢察官偵查起訴。
    理  由
一、按被告以外之人於審判外之言詞或書面陳述，除法律有規定
    者外，不得作為證據，刑事訴訟法第159 條第1 項定有明文
    。又被告以外之人於審判外之陳述，雖不符前4 條之規定，
    而經當事人於審判程序同意作為證據，法院審酌該言詞陳述
    或書面陳述作成時之情況，認為適當者，亦得為證據，刑事
    訴訟法第159 條之5 第1 項亦定有明文。本院用以認定本案
    事實所憑之被告以外之人於審判外之言詞或書面陳述，檢察
    官、被告及辯護人於審判程序中均未曾聲明異議，並同意將
    之作為證據（訴卷第18-19 頁），本院復審酌該等言詞或書
    面陳述作成時之情況均屬正常，且與本案相關之待證事實具
    有關連性，認適當作為證據，依前開之規定，認上開陳述均
    具有證據能力，合先敘明。
二、訊據被告丙○○對於上揭事實坦承不諱，核與證人即其父乙
    ○○於警詢及本院審理時證述之情節相符，復有高雄縣政府
    警察局旗山分局搜索扣押筆錄、扣押物品目錄表、扣押物品
    清單各1 份、現場蒐證照片4 張、扣案之之打火機1 只，及
    倉庫照片1 張附卷可稽（見偵卷第18-25 頁、本院訴卷第21
    頁），足見被告任意性自白核與事實相符，堪以採信。又被
    告於上開時、地以點火燒燬上開物品之行為，可能會因火勢
    延燒而危及上開倉庫及與倉庫相連之乙○○住家，是其所為
    業已嚴重威脅公眾居住及財產安全，因而致生公共危險，洵
    堪認定。從而本案之事證明確，被告上揭犯行堪予認定，應
    予依法論科。
三、論罪科刑部分：
    是核被告所為，係犯刑法第175 條第1 項之放火燒燬他人所
    有物致生公共危險罪。爰審酌被告僅因妻子離家，心情不佳
    ，竟無視他人生命、財產安全，而於深夜時分在上開與住家
    相連且堆放易燃物品之倉庫中放火，火勢有延燒整個倉庫並
    波及相連住家及鄰近房屋之可能，導致公眾生命、財產安全
    發生危險，足見其犯行所生危害社會治安非輕，所幸火勢經
    及時撲滅幸未釀成更大災害，且被告犯後尚能坦承犯行，表
    示悔意，態度尚可，且乙○○復表示願意原諒被告，請求給
    被告一個機會等語（訴卷第20頁），及其犯罪之動機、目的
    、手段、智識程度、職業為農、教育程度為高中畢業、家境
    小康（見警卷第5 頁）等一切情狀，量處如主文所示之刑，
    以資懲儆。末查，被告前未曾因故意犯罪受有期徒刑以上刑
    之宣告，有臺灣高等法院被告前案紀錄表附卷可按，其犯罪
    後坦承犯行，深表悔意，本院認其經此偵審程序及罪刑之宣
    告，當知所警惕，諒無再犯之虞，故認所宣告之刑以暫不執
    行為適當，爰諭知緩刑期間3 年，以啟自新。本件扣案之打
    火機1 只，係被告所有且為供犯罪所用之物，為被告供承明
    確（見警卷第10頁），爰均依刑法第38條第1 項第2 款之規
    定，宣告沒收，附此敘明。
四、不另為無罪諭知部分：
(一)、公訴意旨略以：被告丙○○於上開時、地，持打火機點燃倉
    庫內包裝木瓜所用之紙屑，而倉庫內適擺放有易燃之紙箱等
    物，故火勢迅速蔓延，而對於鄰近之乙○○住家生有公共之
    危險，嗣因丙○○之母親陳涂瓊桃發現後，通知乙○○一同
    撲滅火勢，前開倉庫始未燒燬。因認被告所為，係犯刑法第
    174 條第4 項、第1 項之放火燒燬現未有人所在之他人所有
    建築物未遂罪嫌等語。
(二)、按「犯罪事實應依證據認定，無證據不得認定犯罪事實」、
    「不能證明被告犯罪者，應諭知無罪之判決」，刑事訴訟法
    第154 條第2 項、第301 條第1 項分別定有明文。又行為之
    處罰，以行為時之法律有明文規定者為限。拘束人身自由之
    保安處分，亦同刑法第1 條定有明文。且按法律不溯既往及
    罪刑法定主義為刑法時之效力之兩大原則，行為之應否處罰
    ，應以行為時之法律有無處罰之規定為斷，苟行為當時之法
    律，並無處罰之規定，依刑法第一條之規定，自不得因其後
    施行之法律有處罰之規定而予處罰（最高法院89年度台非字
    第146 號判例參照）。又檢察官對於起訴之犯罪事實，應負
    提出證據及說服之實質舉證責任。倘其所提出之證據，不足
    為被告有罪之積極證明，或其指出證明之方法，無從說服法
    院以形成被告有罪之心證，基於無罪推定之原則，自應為被
    告無罪判決之諭知（最高法院92年台上字第128 號判例意旨
    參照）。
(三)、又按刑法第一百七十四條第一項之放火燒燬現未有人所在之
    他人建築物罪，其所謂之「建築物」，乃指定著於土地之工
    作物，除須上有屋面，周有門壁，足以蔽風雨、通出入外，
    尚須適於「人」之起居始可，此由該條項將「住宅」與「建
    築物」併列即可知之（最高法院86年度台上字第2257號判決
    意旨可參）。又刑法第一百七十三條第一項放火罪所稱之「
    燒燬」，係指燃燒結果，致標的之效用喪失而言。又上訴人
    以汽油潑灑他人住宅陽台，點火燃燒，應成立放火燒燬現供
    人使用之住宅罪，因該住宅尚未燒燬或喪失效用，為未遂犯
    。（最高法院79年台上字第2747號76年台上字第170 號判決
    意旨可參）依此，本件之乙○○所有之倉庫，僅三面牆面及
    屋頂用鐵皮搭蓋，未有門窗設置，正面部分完全沒有牆面及
    門戶，係開放式，並不足以遮風蔽雨，僅係乙○○平日用以
    堆放農具、肥料之用，亦非適於人之起居等情，業經辯護人
    、證人乙○○於本院審理時陳述、證述綦詳（訴卷第16、17
    -18 頁），復有倉庫照片1 張在卷足資參考，故系爭倉庫尚
    難謂為刑法第174 條第1 項之「建築物」，而應屬刑法第
    175 條第1 項之「前2 條以外之他人所有物」甚明。然因刑
    法第175 條只處罰既遂而不處罰未遂行為，而系爭倉庫僅一
    面牆面之小部分鐵皮遭煙燻黑而已，該燻黑部分經擦拭結果
    可以擦得起來等情，業經乙○○當庭打電話回家詢問妻子陳
    涂瓊桃無誤，有乙○○之證詞及上開照片在卷可按（訴卷第
    18 、21 頁）。從而，系爭倉庫尚未達燒燬之程度，亦無任
    何喪失效用之情形甚明，準此，檢察官所指被告放火燒燬系
    爭倉庫而未遂部分，為刑法所不處罰之行為，本於罪刑法定
    主義，此部分原應為無罪之諭知，（亦無變更起訴法條問題
    ），然因檢察官主張此部分與上開論論科刑部分有想像競合
    犯之裁判上一罪關係，爰不另為無罪之諭知，併此敘明。
據上論斷，應依刑事訴訟法第第299 條第1 項前段，刑法第175
條第1 項、第74條第1 項第1 款、第38條第1 項第2 款，判決如
主文。
本案經檢察官甲○○到庭執行職務。
中    華    民    國    99    年    5     月    7    日
                  刑事第四庭  審判長法  官  洪碩垣
                                    法  官  葉文博
                                    法  官  張  震
以上正本證明與原本無異。
如不服本判決應於收受送達後10日內向本院提出上訴書狀，並應
敘述具體理由；如未敘述上訴理由者，應於上訴期間屆滿後20日
內向本院補提理由書（均須按他造當事人之人數附繕本）「切勿
逕送上級法院」。
中    華    民    國    99    年    5     月    7    日
                                    書記官  鄒秀珍
附錄本判決論罪科刑法條：
刑法第175條
放火燒燬前2 條以外之他人所有物，致生公共危險者，處1 年以
上7 年以下有期徒刑。
放火燒燬前2 條以外之自己所有物，致生公共危險者，處3 年以
下有期徒刑。
失火燒燬前2 條以外之物，致生公共危險者，處拘役或300 元以
下罰金。

司法院資訊處製作；財團法人民間司法改革基金會備份。
